【裁判字號】    90,小上,10
【裁判日期】    900706
【裁判案由】    給付管理費
【裁判全文】
臺灣臺中地方法院民事判決  九十年度小上字第一○號
    上  訴  人  甲○○○
    訴訟代理人  丙○○
    送達代收人  丙○○
    被上訴人    文心大國民管理委員會
    法定代理人  丁○○
    訴訟代理人  乙○○
右當事人間請求給付管理費事件，上訴人對於中華民國八十九年十二月七日本院台中
簡易庭八十九年度中小字第一ＯＯ三號小額事件第一審判決提起上訴，本院判決如左
：
    主      文
上訴駁回。
第二審訴訟費用新台幣捌佰伍拾壹元由上訴人負擔。
    事      實
甲、上訴人部分：
  一、聲明：原判決不利於上訴人部分廢棄。右廢棄部分被上訴人在第一審之訴駁回
      。
  二、陳述：
    （一）除與原審判決書所載者相同茲予引用外，補稱：原判決認為區分所有權人
          會議之召集程序或決議方法有違反法令或章程者，其決議之效力如何，公
          寓大廈管理條例雖無明文規定，按其性質應類推適用民法第五十六條第一
          項之規定，由區分所有權人於決議後三個月內請求法院撤銷決議，故在法
          院撤銷其決議前，該決議仍屬合法有效，其對各住戶自有拘束力存在乙節
          ，為違背法令，任何團體或組織，如其不合法是事實，不能因未向法院聲
          請撤銷，即認原決議為合法。
    （二）本件前於台灣高雄地方法院審理中，上訴人主張被上訴人管理委員會成立
          之合法性及其當初送台中市政府南區區公所核備資料真偽之問題，該院均
          曾調閱，後因被上訴人程序不合法而遭判決駁回。原審認繳交管理費與管
          理委員會成立合法與否並無關聯，尚有可議。
    （三）管理委員會與住戶間追討管理費事件為社區糾紛，縱一方敗訴，院方應令
          當事人協商繳款事宜才是，原審竟准被上訴人得對上訴人為假執行。
  三、證據：聲請函調被上訴人當初管理委員會送台中市政府南區區公所核備之所有
      資料。
乙、被上訴人部分：
  一、聲明：
      除訴訟費用額外，如主文所示。
  二、陳述：除與原判決書所載者相同茲予引用外，補稱：上訴人為區分所有權人之
      一，依住戶管理公約及依公寓大廈管理條例之規定，上訴人每月應繳交管理費
      ，詎其自八十七年二月起至八十九年五月止均拒未繳納，被上訴人請求給付管
      理費於法有據。被上訴人成立之管理委員會已向區公所報備在案，為依法成立
      之文心大國民管理委員會。
  三、證據：援用原審之立證方法。
丙、本院依職權向台中市政府南區區公所調取被上訴人管理委員會成立報備之所有資
    料。
    理      由
一、本件被上訴人起訴主張：上訴人係門牌號碼台中市○區○○街二段九巷三十三弄
    四十六號四樓之一房屋之所有權人，而該屋屬文心大國民社區區分所有建物之一
    ，詎其積欠自八十七年二月起至八十九年五月止之管理費，計新台幣（下同）三
    萬九千三百二十元（被上訴人於原審被駁回六百八十元部分，未據被上訴人聲明
    不服，已告確定），且迭經催討，拒不給付。故依同條例規定請求上訴人應給付
    上開管理費及遲延利息等語。上訴人則以：上訴人管理委員會賴以成立之八十六
    年十一月二日之文心大國民第一次區分所有權人會議，其會議人數未達可決法定
    人數，卻以非出席住戶大會之簽到名冊矇混報備，該次會議所決議成立之管理委
    員會為不合法，不得據此請求給付管理費，而原判決認公寓大廈管理條例雖無明
    文規定，按其性質應類推適用民法第五十六條第一項之規定，故在法院撤銷其決
    議前，該決議仍屬合法有效乙節，為違背法令等語，資為抗辯。
二、被上訴人主張上訴人係門牌號碼台中市○區○○路二段九巷三十三弄四十六號四
    樓之一房屋之所有權人，該屋屬文心大國民大廈之一，其自八十七年二月至八十
    九年五月均未繳納管理費，共積欠三萬八千六百四十元等情，業據提出住戶公約
    、建物登記簿謄本為證，此亦為上訴人所不爭執，得信被上訴人此部分之主張為
    真實。本件應審究者為：區分所有權人會議，其會議人數未達可決法定人數，得
    否類推適用民法第五十六條第一項規定，認該決議仍為有效，從而訂立文心大國
    民住戶公約及成立之管理委員會是否合法？茲分述如后：
    按公寓大廈管理條例關於區分所有權人會議瑕疵之救濟程序及效果，未有明文，
    惟同條例第一條第二項規定：「本條例未規定者，適用其他法令之規定。」是於
    同條例未有規範之事項，自得適用民法之相關規定，應無疑問。而觀諸區分所有
    權人之會議，乃為規範區分所有建物內所有權人彼此間之權利義務召開，其會議
    決議在本質上為多數人平行意思表示趨於一致之合同行為，並得依同條例規定發
    生一定之效力，在性質上類似於民法上之法人內社員為規律彼此間之權利義務關
    係所召開之總會及其決議，故在法無明文之情形下，區分所有權人會議及其決議
    仍得類推適用民法上法人總會及其決議之相關規定，以資規範。又民法第五十六
    條一項前段規定：「總會之召集程序或決議方法，違反法令或章程時，社員得於
    決議後三個月內請求法院撤銷其決議。」是總會決議之決議方法倘未達法定可決
    人數，雖足以構成決議之瑕疵，得據為主張撤銷決議之原因，惟參民法一百十四
    條規定：「法律行為經撤銷者，視為自始無效。」之反面解釋即可明瞭，未經法
    定程序撤銷前，究難指該決議不發生私法上效力。由此可知，將上開解釋類推適
    用於區分所有權人會議之決議未達法定可決人數時之瑕疵，僅區分所有權人依法
    請求法院撤銷區分所有權人會議決議後，始得主張該決議無效，若區分所有權人
    會議決議未經撤銷，要難否認其所發生之效力。茲查被上訴人主張文心大國民大
    廈住戶於八十六年十一月二日曾召開第一次區分所有權人會議，會中決議並訂有
    住戶規約，隨後向台中市南區區公所報備登記在案之事實，復為上訴人所不否認
    ，且有該次會議紀錄、規約及同所八六公所經字第一七六六二號報備證明書影本
    附原審卷可佐，並有台中市南區區公所以八九公所民字第Ｏ三六六六號函送之被
    上訴人文心大國民管理委員會申請核備所檢附全部資料影本乙冊在卷可稽，自堪
    信為真實。從而被上訴人訂立文心大國民住戶公約及成立之管理委員會尚難指為
    不合法。雖上訴人爭執上開決議不足同條例所定決議之法定人數，出席人員名冊
    有不實或矇混情形而否認該決議之效力，惟其並未舉證以實其說，自難憑此指述
    遽認為前開區分所有權人會議決議為無效。且揆諸前揭說明，該決議未經合法撤
    銷前，難認該決議不發生效力。原判決認區分所有權人會議之召集程序或決議方
    法有違反法令或章程者，按其性質應類推適用民法第五十六條第一項之規定，並
    無違背法令之處，如區分所有權人於決議後三個月內未請求法院撤銷決議，或另
    有確認之訴確認該決議為無效之前，該決議對各住戶自有拘束力存在。因此，被
    上訴人管理委員會自得本於有效決議所通過之規約，請求上訴人給付管理費。
三、綜上所述，被上訴人依公寓大廈管理條例條例及住戶公約約定，請求上訴人給付
    八十七年二月起至八十九年五月止，按每月應繳之管理費一千三百八十元計算，
    合計三萬八千六百四十元及法定遲利息部分，於法有據。原審就此部分為被上訴
    人勝訴之判決，並無不當。上訴人指摘原審類推適用總會決議情形，認此部份之
    判決違背法令，請求廢棄改判如聲明所示，為無理由，其上訴應予駁回。
四、據上論結，本件上訴人之上訴為無理由，依民事訴訟法第四百三十六條之三十二
    第一項、第二項、第四百四十九條第一項、第七十八條、第四百三十六條之十九
    ，判決如主文。
中      華      民      國    九十      年      七      月      六      日
                           臺灣臺中地方法院民事第一庭
~B審判長法官  王重吉
~B法      官  林麗真
~B法      官  林洲富
右為正本係照原本作成
本件不得上訴。
中      華      民      國    九十      年      七       月    六       日
~B法院書記官  何俞瑩


司法院資訊處製作；財團法人民間司法改革基金會備份。
